臺灣臺北地方法院交通事件裁定　　　　99年度交聲字第1358號
原處分機關　交通部公路總局臺北區監理所板橋監理站
異　議　人
即受處分人　陳子婕
上列異議人即受處分人因違反道路交通管理處罰條例事件，對於
交通部公路總局臺北區監理所板橋監理站中華民國99年7月15日
所為之處分（原處分案號：板監裁字第裁41-A1A239392號），聲
明異議，本院裁定如下：
    主  文
原處分撤銷。
陳子婕汽車駕駛人，爭道行駛有支線道車不讓幹線道車先行，處
罰鍰新臺幣壹仟捌佰元，並記違規點數壹點。
    理  由
一、按汽車行至無號誌或號誌故障而無交通指揮人員指揮之交岔
    路口，支線道車應暫停讓幹線道車先行。未設標誌、標線或
    號誌劃分幹、支線道者，少線道車應暫停讓多線道先行，道
    路交通安全規則第102條第1項第2款前段定有明文。又按汽
    車駕駛人爭道行駛有支線道車不讓幹線道車先行之情形者，
    處新臺幣（下同）600元以上1,800元以下罰鍰；汽車駕駛人
    有前開情形者，除依原條款處罰鍰外，並記違規點數1點，
    道路交通管理處罰條例第45條第9款、第63條第1項第1款亦
    分別定有明文。而汽車駕駛人爭道行駛而有支線道車不讓幹
    線道車先行者，依違反道路交通管理事件統一裁罰基準及處
    理細則第44條第1項暨違反道路交通管理事件統一裁罰基準
    表（下稱基準表）之規定，尚須依行為人有無在應到案日期
    前到案之因素決定應對行為人所處罰鍰之數額。是行為人如
    爭道行駛而有支線道車不讓幹線道車之情形而為警舉發，逾
    越舉發通知單上所載之應到案日期60日以上，繳交罰鍰或逕
    行裁決處罰者，依違反道路交通管理事件統一裁罰基準及處
    理細則第44條第1項及基準表之規定，應對該行為人處以1,8
    00元之罰鍰，並記違規點數1點。
二、原處分意旨略以：本件異議人即受處分人（下稱受處分人）
    陳子婕於99年1月28日晚間7時20分許，駕駛車牌號碼163-DE
    Z 號之重型機車，由東往西方向行駛於臺北市○○○路○段
    223巷20弄，行至與忠孝東路4段223巷之交岔路口，由東往
    南方向左轉彎駛入忠孝東路4段223巷時，與沿北往南方向行
    駛於忠孝東路4段223巷由廖清貝所駕駛之車牌號碼519-A3號
    營業小客車發生擦撞，嗣經臺北市政府警察局交通警察大隊
    （下稱原舉發機關）員警於99年3月9日以受處分人有「支線
    道車不讓幹線道車先行」之違規行為，而掣單舉發。嗣受處
    分人於舉發通知單上所載應到案日期（99年4月3日）後之99
    年6月9日向原處分機關交通部公路總局臺北區監理所板橋監
    理站（下稱原處分機關）陳述意見，經原處分機關函請原舉
    發機關調查結果，仍認受處分人有前開違規行為，原處分機
    關乃以受處分人申訴時已逾寄存送達生效日30日以上60日以
    內，而於99年07月15日，以板監裁字第裁41-A1A239392號裁
    決書，依道路交通管理處罰條例第45條第9款、第63條第1項
    第1款（原處分漏引第1款）及基準表之規定，裁處受處分人
    罰鍰800元，並記違規點數1點，受處分人於翌日收受本件裁
    決書後，於99年7月27日提出本件聲明異議等語。
三、異議意旨略以：伊沒有支線道車未讓幹線道車之行為，伊是
    左轉慢慢轉出來，已經完成轉彎的動作，對方是計程車，當
    時有載客人，是因為對方的速度太快才把伊撞倒云云。
四、經查：
(一)本件受處分人對於在前開時間，駕駛車輛由東往西方向行駛
    於臺北市○○○路○段223巷20弄時，欲由東往南左轉彎駛入
    前開路段223巷時，與行駛於忠孝東路4段223巷沿北往南方
    向由廖清貝所駕駛之車牌號碼519-A3號營業小客車發生碰撞
    等情並不爭執，並有臺北市政府警察局交通警察大隊道路交
    通事故初步分析研判表、道路交通事故現場圖、道路交通事
    故補充資料表及交通事故談話紀錄表在卷可稽（見本院卷第
    12 頁至16頁），則此部分事實，首堪認定。
(二)按道路交通管理處罰條例及道路交通安全規則透過「停」、
    「讓」標誌、標線設置之規定，確認行車順序及劃分道路路
    權，以維護交通往來之安全，故車輛行駛至交岔路口，應待
    有優先路權之其他道路車輛先行通過，安全無虞時，始能再
    繼續通行，從而，車輛行駛至有劃分為支線道及幹線道之交
    岔路口，支線道車除應先暫停於交岔路口，讓幹道車先行通
    過外，在駛進路口之過程中，也須隨時注意幹線道車輛通行
    之車況，隨時作讓停之準備。次按停車再開標誌「遵１」，
    用以告示車輛駕駛人必須停車觀察，認為安全時，方得再開
    ，設於安全停車視距不足之交岔道路次要道路，道路交通標
    誌標線號誌設置規則第58條亦有明文規定。本件受處分人於
    前開時間所行駛之臺北市○○○路○段223巷20弄東往西方向
    道路，於路口處之右側設有「停」字之停車再開標誌，顯見
    受處分人駕駛車輛所行駛之道路係「支線道」，而由廖清貝
    駕駛車輛所行駛之忠孝東路4段223巷為「幹線道」無疑，此
    有臺北市政府警察局交通警察大隊99年6月29日北市警交大
    事字第09931603700號函及其附件道路交通事故現場圖在卷
    足憑（見本院卷第10至11頁、第13頁）。揆諸前揭說明，受
    處分人駕駛車輛由東往西方向行駛於忠孝東路4段223巷20弄
    ，欲由東往南方向左轉駛入忠孝東路4段223巷時，必須在交
    岔路口前停車、觀察，禮讓忠孝東路4段223巷之來車先行，
    待確認忠孝東路4段223巷左右已無來車，安全無虞時，方得
    起步左轉進入前述路段之交岔路口。
(三)查受處分人於事故現場接受員警詢問時陳述：「問：發現危
    害狀況時距離對方多遠？採取何種反應措施？答：發現就被
    對方碰撞，當時沒有看見有計程車，是從我後方速度很快碰
    撞到我」（見本院卷第15頁）；復於99年6月9日交通事故申
    訴函中主張：「本人所駕駛之普通重機車已"確實"於該路口
    停止，並察看左右方向來車後，因判定由北向南之計程車距
    離於該出事路口距離仍相當遙遠（約10～15m），且駕駛機
    車人自當會於判斷安全無虞後，方轉出至幹道上」（見本院
    卷第20頁）、於本院99年9月15日訊問時陳稱：「我並不是
    說沒有讓廖清貝，如果我沒有讓他我怎麼可能受傷成這樣」
    （見本院卷第30至31頁）等語可知，受處分人於事故發生前
    究竟有無注意到廖清貝所駕駛之營業小客車於幹線道駛近交
    岔路口之動態，抑或是已知曉該營業小客車於幹線道駛近交
    岔路口之動態，卻未停等禮讓該營業小客車先行，其對於事
    故發生前之經過，說辭前後並不一致，惟以，無論受處分人
    係疏未注意廖清貝所駕駛營業小客車駛來之動態或已發現而
    未停等讓行駛於幹線道由廖清貝所駕駛營業小客車先行，受
    處分人之駕駛行為，均係行駛於支線道要進入幹線道前，未
    依道路交通管理處罰條例及道路交通安全規則之規定，在交
    岔路口前停車、觀察，禮讓幹線道車先行而致肇事。參以，
    在受處分人告訴廖清貝過失傷害案之偵查過程中，本件行車
    事故經臺灣臺北地方法院檢察署檢察官依職權函送臺北市車
    輛行車事故鑑定委員會鑑定，該會之鑑定意見亦認本件受處
    分人所騎乘車牌號碼163-DEZ號普通重型機車有支線道車不
    讓幹線道車先行，係肇事主因，廖清貝駕駛車牌號碼519-A3
    號計程車無肇事因素，有臺灣臺北地方法院檢察署99年度偵
    字第16613號卷所附臺北市交通事件裁決所99年11月16日北
    市裁鑑字第09941448100號函附行車事故鑑定意見書可查（
    見偵卷第57至60頁），是受處分人有支線道車不讓幹線道車
    先行之違規行為，殆無疑義。
(四)受處分人雖爭執其已轉彎完成、廖清貝所駕營業小客車車速
    過快及廖清貝於事故發生後有扳折其營業小客車後照鏡等情
    ，然受處分人本應確認幹線道已無來車之情況下，始得行進
    ，已如前述，是若受處分人確實完成前述在交岔路口前停車
    、觀察、禮讓幹線道車先行之舉，當不致於交岔路口與行駛
    於幹線道上之其他車輛發生碰撞，是不論幹線道車之車速為
    何，受處分人自應先行確認有無來車，並加禮讓，而非爭道
    搶先完成轉彎之駕駛行為，又廖清貝所駕營業小客車後照鏡
    向前折或向後折，所代表者僅為碰撞當時2車瞬間之前後相
    對位置狀態，與受處分人是否依規定禮讓無涉，是若幹線道
    車因車速過快或有未注意車前狀況同為導致車禍發生之原因
    ，僅係其民事或刑事責任上是否與有過失之問題，並無解於
    受處分人有支線道車未讓幹線道車先行之違規行為，是受處
    分人此部分之辯解，尚難資為有利之認定，附此敘明。
五、綜上所述，本件受處分人之違規事實明確，原處分機關依道
    路交通管理處罰條例第45條第9款、第63條第1項第1款規定
    對受處分人為裁罰，固非無見，惟查，依本院職權調閱受處
    分人本件違規舉發通知單之送達資料所示，本件受處分人之
    違規舉發通知單，係於99年3月11日由受處分人本人所簽收
    ，有臺北市政府警察局交通警察大隊送達證書在卷可查（見
    本院卷第36頁），而受處分人係於舉發通知單上所載應到案
    日期（99年4月3日）後之99年6月9日始向原處分機關提起第
    1次申訴，已逾越應到案期限60日以上，則依首開規定，受
    處分人違反道路交通管理處罰條例第45 條第9款及依違反道
    路交通管理事件統一裁罰基準及處理細則第43條、第44條及
    基準表之規定，應裁處受處分人1,800 元之罰鍰。準此，原
    處分機關以受處分人違反道路交通管理處罰條例第45條第9
    款規定，其申訴時已逾寄存送達生效日30日以上60日以內，
    而依違反基準表之規定裁處受處分人罰鍰800元部分，即難
    認為允洽。從而，本件受處分人之異議雖無理由，然此部分
    原處分既有不當，自應由本院將原處分撤銷，另裁處如主文
    第2項所示，以資適法。
據上論斷，應依道路交通事件處理辦法第 19 條，裁定如主文。
中    華    民    國  100    年    1    月    12    日
                  交通法庭   法  官  李小芬
上正本證明與原本無異。
如不服本裁定，應於裁定送達後5日內向本院提出抗告狀。
                             書記官  陳品潔
中    華    民    國   100    年    1     月    14    日